臺灣高等法院刑事裁定　　　　　　　　93年度交抗字第873 號
　　抗　告　人
　　即受處分人　甲○○
上列抗告人因違反道路交通管理處罰條例案件，不服台灣板橋地
方法院中華民國93年9 月30日裁定（93年度交聲字第993 號），
提起抗告，本院裁定如左：
    主  文
抗告駁回。
    理  由
一、抗告意旨略以：原裁定以執勤員警之舉發應受到合法、正確
    之推定，顯將舉證責任移轉至人民身上，違反刑事訴訟法之
    無罪推定及罪疑唯輕原則，再罰單係公文書，僅能依法推定
    其內容為真正並充作訴訟資料，並非能在證據能力上推定為
    真正而憑之認定抗告人違規之證據，原審在舉發警員毫無佐
    證照片及相關能證明抗告人有本件違規之證據，貿然裁定駁
    回異議，有欠公允，爰請依法請求撤銷原裁定云云。
二、按汽車（含機器腳踏車）駕駛人，行經有燈光號誌管誌之交
    岔路口闖紅燈者，處新臺幣1800元以上5400元以下罰鍰；又
    汽車駕駛人有上開情形時，除依原條款處罰鍰外，並記違規
    點數3點，道路交通管理處罰條例第53條及第63條第1項第3
    款分別定有明文。復按行為人有違反道路交通管理處罰條例
    之情形，經當場舉發者，應填製舉發通知單後交付該行為人
    簽名或蓋章收受之，拒絕簽章者，並記明其事由，視為已收
    受，違反道路交通管理事件統一裁罰基準及處理細則第11條
    第1項第1款亦有規定。
三、原處分意旨略以：受處分人甲○○於民國（下同）93年6月
    1日19時0分許，騎乘其所有之車號：LG5-512號重型機車，
    行經有燈光號誌管制之臺北縣永和市○○路與民有街交岔路
    口闖紅燈違規，經警攔停當場舉發，乃依道路交通管理處罰
    條例第53條、第63條第1項第3款之規定，裁處罰鍰新臺幣
    1800元，並記違規點數3點。
四、經查：
  (一)本件抗告人即受處分人甲○○確於93年6月1日19時0分許，
    騎乘其所有之車號：LG-512號重型機車，行經有燈光號誌管
    制之臺北縣永和市○○路與民有街交岔路口闖紅燈違規，經
    警攔停當場舉發之違規事實，業據證人即舉發本件違規之臺
    北縣政府警察局永和分局得和派出所警員林瑞龍於原審法院
    調查時到庭證述綦詳，並有臺北縣政府警察局93年6月1日北
    縣警交字第CO0000000號舉發違反道路交通管理事件通知單
    影本1 紙附卷可稽，且經臺北縣政府警察局永和分局查處無
    誤，有該分局93年6 月30日永警裁字第0930018544號書函影
    本1 份在卷足憑。抗告人當時雖拒絕簽收該舉發通知單，惟
    依前開違反道路交通管理事件統一裁罰基準及處理細則第11
    條第1 項第1 款之規定，本件舉發通知單既經當場舉發之員
    警記明抗告人拒絕簽章之事由，則視為抗告人已收受。次查
    ，觀諸證人即本件舉發員警林瑞龍於原審法院到庭證稱：「
    本件交通違規事件是我所舉發，93年6 月1 日晚上7 點多，
    我是在執行18點到20點防搶勤務，如遇交通違規案件，亦須
    依法告發，我1 人騎乘警用機車從民有街出來準備要左轉中
    正路，當時民有街是紅燈，我的習慣是如果民有街變綠燈，
    我不會馬上衝出去以利發現中正路有闖紅燈的情形，這樣比
    較容易攔查，該路段是T 字型路口，民有街變綠燈時，我還
    是停了一下，我發現永和往中和南勢角方向有機車騎士闖紅
    燈，我便騎乘警用機車左轉追上去攔查，當時該機車騎士有
    停車，闖紅燈的機車騎士就是在庭的異議人，當時他有出示
    證件，我有告知違規事實而且有開舉發單請他簽名，但是他
    拒絕簽收，我是在距離該T 字型路口10幾公尺的中正路上將
    機車騎士攔下，他當時是1 個人，他說不知道自己有違規，
    我將他攔下時，有告知違規事實，並請他往後看，當時中正
    路已經變綠燈，所以他否認自己闖紅燈」、「（問：是否對
    於燈號有誤判情事？）不會。」、「（問：如果民有街是紅
    燈，中正路是綠燈，以當時的車流量，你是否有辦法闖紅燈
    去追異議人？）以當時車流量來講，沒有辦法。」之情節（
    見原審卷第21至25頁），復衡諸證人即警員林瑞龍係依法執
    行公務之人員，與抗告人素不相識，並無宿怨，亦無仇隙，
    應無甘冒自身觸犯偽證罪之風險而設詞誣攀抗告人之理，故
    其證言應堪採信。
  (二)又按交通警員掣單舉發違反道路交通管理處罰條例所列之違
    規事實，本質上為行政處分，係公務員基於職務上權力，依
    法就特定之具體事件所為具公法上效果之單方行政行為，基
    於公務員為公法上行為具有公信力之原則，該行政處分當可
    被推定為有效。蓋行政處分不受其瑕疵所影響，先認定其具
    有效力，再進行事後審查，應係基於交易安全與法律安定性
    之考量，不欲任何機關或人民可無視此一國家行為之存在，
    充其量僅係「有效推定」。反之，若僅憑道路交通管理處罰
    條例第89條明文規定法院受理有關交通事件，準用刑事訴訟
    法之規定，認定前揭推定員警掣單舉發交通違規之行政行為
    合法、真正之說法，係推定受處分人（相當刑事訴訟程序中
    之被告）確有交通違規事實（有罪推定），而要求受處分人
    自證並無違規事實（自證無罪），而認有違刑事訴訟「無罪
    推定」原則，本院認亦係對於屬行政秩序罰之交通違規舉發
    處分之本質有所誤解。按交通違規之舉發可分為「當場舉發
    」及「逕行舉發」，由於逕行舉發之受處分人並無當場向舉
    發員警辯駁、陳述意見之機會，故現行法制就逕行舉發之條
    件多所設限（例如闖紅燈或平交道、以科學儀器取得違規證
    據資料，足資認定其違規事實者），此觀違反道路交通管理
    事件統一裁罰標準及處理細則第23條之規定自明。至於當場
    舉發交通違規事件，鑑於交通違規事實往往驟然而現、稍縱
    即逝，若硬性要求舉發員警不分違規情節，一律必須預留證
    據，俾便事後提出供法院審查，除有現實技術可行性之困難
    ，勢將大幅提高交通管理之行政成本，並嚴重削弱道路交通
    管理之行政效能，此絕非立法者制定道路交通管理法規之本
    意。且舉發交通違規行為之處分亦屬行政行為，除應遵循公
    正、公開與民主之程序，確保依法行政之原則，以保障人民
    權益，如何同步提高行政效能，亦應一併兼顧（行政程序法
    第1條規定參照），此亦係現行法制就若干類型之行政處分
    明文規定可免記明理由，或毋需給予當事人陳述意見機會等
    規定之所由設（行政程序法第97條、第103條規定參照）。
    而所謂「準用」與「適用」有別，適用係完全依其規定而適
    用之謂，準用則衹就某事項所定之法規，於性質不相牴觸之
    範圍內，適用於其他事項之謂，即準用有其限度（最高法院
    41年臺非字第47號判例意旨參照），是以刑事訴訟法就犯罪
    證據有關之規定中，與屬行政秩序罰之交通違規裁罰本旨不
    合之部分，固不在準用之列，惟若受處分人遭受舉發之交通
    違規事實，僅有舉發違反道路交通管理事件通知單及裁決書
    等書面資料可參，且上載情節顯有違背論理法則、經驗法則
    ，乃至與認定事實不符（刑事訴訟法第155條第2項參照）等
    情，自無法遽為推認受處分人確有交通違規之事實；反之，
    若舉發員警到庭結證違規情節屬實，且提出支持舉發違規可
    憑信性之相關佐證，又查無設詞攀誣或舉發錯誤之事證，自
    堪據以認定違規情節應屬事實。準此，本件查無任何證據足
    資證明執勤員警有何捏造事實違法取締之不法情事，而抗告
    人亦未就執勤員警之舉發如何有誤提出相關證據以供本院調
    查，則執勤員警本其維護交通秩序、安全職責所為之舉發，
    自應受到合法、正確之推定。抗告人事後空言否認前開違規
    行為，辯稱本件並無證明抗告人違規之證據及違反刑事訴訟
    法之無罪推定及罪疑唯輕原則云云，不足採信。
五、抗告人既於上述時地違規駕駛汽車行經有燈光號誌管誌之交
    岔路口闖紅燈，原處分機關援引上開規定，裁處抗告人罰鍰
    1800元，並記違規點數3點於法洵屬有據。原裁定認抗告人
    確有前開違規行為，而將抗告人之異議聲明駁回，其認事用
    法，核無違誤，抗告人仍執前詞，指摘原裁定不當，非有理
    由，應予駁回。
據上論結，應依道路交通管理處罰條例第89條，道路交通案件處
理辦法第26條，刑事訴訟法第412條，裁定如主文。
中　　華　　民　　國　　94　　年　　1 　　月　　6 　　日
                  刑事第十九庭審判長法  官  許國宏
                          　　  　　法　官  林勤純
　　                                法  官  洪光燦
以上正本證明與原本無異。
不得再抗告。
　                                  書記官  陳玉嬋
中　　華　　民　　國　　94　　年　　1 　　月　　7 　　日
